【裁判字號】    98,交訴,21
【裁判日期】    980924
【裁判案由】    業務過失致死等
【裁判全文】
臺灣桃園地方法院刑事判決              98年度交訴字第21號
公  訴  人  臺灣桃園地方法院檢察署檢察官
被      告  壬○○
選任辯護人  孫志堅律師
被      告  丙○○
上列被告因業務過失致死等案件，經檢察官提起公訴（98年度偵
字第961號），本院判決如下：
    主  文
壬○○服用酒類，不能安全駕駛動力交通工具而駕駛，科罰金新
臺幣柒萬元，如易服勞役，以新臺幣壹仟元折算壹日。又因過失
致人於死，處有期徒刑壹年陸月。
丙○○因過失致人於死，處有期徒刑玖月。
    事  實
一、壬○○領有汽車駕駛執照，明知駕駛人飲用酒類過量，將使
    操控動力交通工具之注意能力降低，容易肇事致生公共危險
    。於民國98年5 月17日晚上8 時起至翌日（18日）上午5 時
    許間，在其工作處所桃園縣中壢市○○路170 號3 樓之羅馬
    皇宮酒店內陪客人飲用酒類而達不能安全駕駛動力交通工具
    之狀態後，搭乘丙○○駕駛之車號DT-3989 號自用小客車回
    返桃園縣桃園市住處，車行不久，因心情不佳，竟執意要求
    丙○○將所駕駛之上開車輛交予其駕駛，丙○○身為汽車所
    有人，明知此時之壬○○係處於過量飲酒不能安全駕駛動力
    交通工具之危險狀態而負有禁止壬○○駕駛其所有自用小客
    車之注意義務，且當時並無不能禁止壬○○駕駛車輛之情狀
    ，竟能注意而不注意，低估可能產生之危險，貿然答應壬○○之要求，於同日（即18日）上午5 時35分許，在桃園縣中
    壢市○○○路與延平路口停車，與壬○○交換座位，改由處
    於酒醉狀態之壬○○駕駛上開自用小客車搭載丙○○離去。
    嗣於同日上午5 時46分許，車行至桃園縣八德市○○路 659
    號前有燈光號誌管制之交叉路口時，壬○○原應注意車前狀
    況，隨時採取必要之安全措施，而依當時之路況、天候及視
    線均良好，並無不能注意之情事，惟因飲酒過量疏未注意，
    車前有曾柏翰騎乘RF2-823 號輕型機車同向行駛之狀況，而
    由後追撞曾柏翰之機車，繼失控逆向駛入對向車道，此時對
    向車道之內側車道適有沿中華路由桃園往中壢方向行駛由莊
    錦榮駕駛之車號8438-FR 號自用小客車，外側車道適有由丁○○騎乘之車號RNS-366 號輕型機車、由陳美芬騎乘附載庚○○之車號NM5-487 號重型機車迎面駛來，因而先撞擊莊錦
    榮所駕之前開自用小客車，再撞擊丁○○所騎乘之前開機車
    以及陳美芬所騎乘附載庚○○之前開機車，壬○○所駕之前
    開自用小客車則經連續撞擊上揭車輛後乃逆向朝左側翻覆在
    路邊駁崁內。嗣經桃園縣政府消防局桃園消防分隊、中路消
    防分隊獲報趕往現場施救，將傷者送醫救治，經醫院治療檢
    查，丁○○受有第12胸椎壓迫性骨折之傷害（丁○○所受傷
    害部分業經提起合法告訴，惟檢察官漏未起訴）、庚○○受
    有左股骨骨折、左手第3/4/5 掌骨骨折、恥骨骨折、骨盆挫
    傷、頭部挫傷併左耳下頜裂傷、四肢多處挫擦傷等傷害、丙○○右腳踝擦傷（未據告訴），陳美芬則受有頭、胸、腹部
    鈍挫傷併左肱、左、右股骨骨折，經送醫後於同日下午1 時
    10分因顱內、腹腔出血併出血性休克死亡，曾柏翰則受有頭
    、胸部鈍挫傷併四肢擦傷，經送醫後於同日下午2 時13分因
    顱內出血併神經性休克死亡。壬○○本身因本件車禍亦受有
    左額、上唇、左上臂擦傷、右下肢瘀傷、左下肢瘀擦傷、頭
    部外傷等傷害而送醫救治，嗣經到場處理交通事故之警員通
    知其至桃園縣政府警察局八德交通小隊接受酒精濃度檢測，
    於同日上午8 時53分許，仍測得壬○○之呼氣酒精濃度高達
    每公升0.8 毫克。
二、案經曾柏翰之父己○○、陳美芬之父戊○○、丁○○以及庚○○訴由臺灣桃園地方法院檢察署檢察官偵查後起訴。
    理  由
壹、證據能力方面：
一、按共同被告對其他共同被告之案件而言，為被告以外之第三
    人，本質上屬於證人，於審判中，應依法定程序，到場具結
    陳述，並接受被告之詰問，其陳述始得作為認定被告犯罪事
    實之判斷依據；而共同被告於其他共同被告案件之警詢、偵
    查中陳述，因被告無從為詰問，而有礙被告之對質詰問權，
    應無證據能力（司法院大法官會議釋字第582 號解釋意旨參
    照）。再法院就被告之案件對其他共同被告或與被告有共犯
    關係之人調查，均應依人證之調查程序傳喚該共同被告或共
    犯到場，命其立於證人之地位而為陳述，並通知被告，使被
    告有與之對質及詰問其現在與先前陳述瑕疵之機會，以確保
    其對質詰問權，並藉以發現實體真實（最高法院94年度臺上
    字第1776號判決意旨參照）。是依上開大法官會議解釋及最
    高法院判決意旨，法院如於共同被告以證人身分到庭陳述，
    訊問被告對共同被告之審判外陳述有何意見，並准許被告對
    於共同被告當庭及先前陳述進行詰問，即已賦予被告對於共
    同被告對質詰問機會，此時共同被告於審判外陳述之瑕疵，
    應已治癒，而具有證據能力。查被告壬○○於本院準備程序
    中聲請傳喚共同被告丙○○作證，本院審理中已告知共同被
    告丙○○拒絕證言權，將之改以證人身分請其依法具結後，
    由被告壬○○辯護人詰問。則本件共同被告丙○○於警詢、
    偵查本於被告身分所供，既經本院以證人身分傳喚到庭陳述
    ，並經被告壬○○及其辯護人詰問，共同被告丙○○於警詢
    及偵查中所為之供述，自有證據能力。
二、次按被告以外之人於審判外向法官所為之陳述，得為證據，
    刑事訴訟法第159 條之1 第1 項定有明文，立法者係以被告
    以外之人（含共同被告、共犯、被害人、證人等）因其陳述
    係在法官面前為之，故不問係其他刑事案件之準備程序、審
    判期日或民事事件或其他訴訟程序之陳述，均係在任意陳述
    之信用性已受確定保障之情況下所為，因此該等審判外向法
    官所為之陳述，應得作為證據。是本件證人丁○○、吳晉宇
    、丙○○於被告壬○○違反道路交通管理處罰條例聲明異議
    案件調查程序就法官訊問所為之證述，依上開規定，均有證
    據能力。
三、再按被告以外之人於偵查中向檢察官所為陳述，除顯有不可
    信之情況者外，得為證據，刑事訴訟法第159 條之1 第2 項
    亦有明定。偵查中對被告以外之人所為之偵查筆錄，或被告
    以外之人向檢察官所提之書面陳述，性質上均屬傳聞證據。
    惟現階段刑事訴訟法規定檢察官代表國家偵查犯罪、實施公
    訴，依法其有訊問被告、證人及鑑定人之權，證人、鑑定人
    且須具結，而實務運作時，檢察官偵查中向被告以外之人所
    取得之陳述，原則上均能遵守法律規定，不致違法取供，其
    可信度極高。經查證人丁○○、丙○○在臺灣桃園地方法院
    檢察署檢察官偵查中所為之證述，性質上雖屬傳聞證據，惟
    係偵查中向檢察官所為，並經具結，證人丁○○、丙○○未
    曾提及檢察官在偵訊時有任何強暴、脅迫、詐欺、利誘等以
    不正方法取供之情，其陳述時之心理狀況健全、並無受外力
    干擾，且證人丁○○業於被告壬○○違反道路交通管理處罰
    條例聲明異議案件調查程序到庭具結作證，證人丙○○亦於
    本案審判中到庭依人證之調查程序具結作證，且均經被告壬○○及其辯護人就渠等陳述行使對質詰問權，觀諸偵訊筆錄
    之記載形式，本院亦查無檢察官在上開偵訊時有任何以不正
    方法訊問，而有違反陳述者之自由意志等顯有不可信之情況
    ，衡諸上開規定，自具有證據能力。
四、又「被告以外之人於審判外之言詞或書面陳述，除法律有規
    定者外，不得作為證據」，刑事訴訟法第159 條第1 項固定
    有明文，然「鑑定之經過及其結果，應命鑑定人以言詞或『
    書面』報告」，同法第206 條第1 項亦規定甚明，是鑑定人
    以書面為鑑定報告提出於法院，依刑事訴訟法第159 條第 1
    項立法理由及同法第206 條第1 項規定，即具有證據能力。
    又法院或檢察官得囑託醫院、學校或其他相當之機關、團體
    為鑑定，或審查他人之鑑定，並準用第203 條至第206 條之
    1 之規定，刑事訴訟法第208 條第1 項亦定有明文。依此，
    檢察官對於偵查中之案件認須實施鑑定者，固應就具體個案
    ，選任鑑定人或囑託鑑定機關（團體）為之；但對於司法警
    察機關調查中之案件，或有量大或急迫之情形，為因應實務
    之現實需求，如檢察官針對該類案件之性質，認為當然有鑑
    定之必要者，基於檢察一體原則，得由該管檢察長對於轄區
    內之案件，以事前概括選任鑑定人或囑託鑑定機關（團體）
    之方式，俾便轄區內之司法警察官、司法警察對於調查中之
    此類案件，得即時送請事前已選任之鑑定人或囑託之鑑定機
    關（團體）實施鑑定，該鑑定人或鑑定機關（團體）亦應視
    同受承辦檢察官所選任或囑託而執行鑑定業務，其等出具之
    書面鑑定報告應屬刑事訴訟法第206 條所定之傳聞例外，當
    具有證據能力（法務部92年9 月1 日法檢字第0920035083號
    函可供參照）。從而，本案自肇事車輛車號DT-3989 號自用
    小客車所採集之血跡，經由查獲警察單位依先前轄區檢察署
    檢察長事前概括選任之鑑定機關即內政部警政署刑事警察局
    鑑定，則該鑑定機關所出具之DNA 型別鑑定報告書即具有證
    據能力，而得為本案之證據，被告壬○○辯護人認該鑑定報
    告無證據能力，尚有誤會。另內政部警政署刑事警察局97年
    8 月11日刑鑑字第0970118390號鑑定書，係本案偵查中經檢
    察官囑託該局鑑定，而臺灣省桃園縣區車輛行車事故鑑定委
    員會桃縣鑑980207案鑑定意見書，則係本院囑託該會所為鑑
    定，揆諸上開規定，該等鑑定報告亦均有證據能力。
五、卷附桃園縣政府警察局桃警局交字第DB0000000 號舉發違反
    道路交通管理事件通知單，並無證據證明係公務員違背法定
    程序所取得，亦無顯有不可信之情況與不得作為證據之情形
    ，且被告壬○○、丙○○於審判期日對本院提示之上開文書
    ，就證據能力均未表示爭執，是依刑事訴訟法159 條之4第1
    款之規定，亦有證據能力。
六、另按刑事訴訟法第159 條之4 第2 款規定：除顯有不可信之
    情況外，從事業務之人於業務上或通常業務過程所須製作之
    紀錄文書、證明文書，亦得為證據。查卷附天晟醫院98年 2
    月26日天晟法字第98022601號函檢附之壬○○病歷資料1 份
    ，為從事業務之人於業務上或通常業務過程所須製作之紀錄
    文書，就其製作之性質觀察，並無顯有不可信之狀況，依首
    揭規定，自具有證據能力。
七、卷附衛生署桃園醫院97年5 月21日出具之丁○○診斷證明書
    、天晟醫院97年5 月25日出具之庚○○診斷證明書、聖保祿
    醫院97年5 月19日出具之壬○○診斷證明書，均係屬該院醫
    師本於專業於診治病患傷勢之經過所製成，就本案而言，與
    被告壬○○、丙○○或告訴人庚○○、丁○○均無利害關係
    ，應具有可信性，依刑事訴訟法第159 條之4 第3 款之規定
    ，得為證據。
八、末按被告以外之人於審判外之陳述，雖不符前4 條之規定，
    而經當事人於審判程序同意做為證據，法院審酌該言詞陳述
    或書面陳述作成時之情況，認為適當者，亦得為證據，刑事
    訴訟法第159 條之5 第1 項亦有明定。本件卷附桃園縣政府
    警察局道路交通事故當事人酒精測定紀錄表、刑法第185 條
    之3 案件測試觀察紀錄表、車輛駕駛人酒後生理協調平衡檢
    測紀錄表、桃園縣政府警察局舉發交通違規移置保管車輛通
    知單（編號第0000000 號）、臺灣桃園地方法院檢察署相驗
    屍體證明書及相驗報告書、道路交通事故現場圖、道路交通
    事故調報告表(一)、(二)，以及桃園縣政府警察局現場勘察報告
    ，係屬被告以外之人於審判外之書面陳述，惟被告壬○○、
    丙○○及檢察官均同意以之作為證據，本院審酌該書面陳述
    作成時之情況，並無違法情事，且與認定本案犯罪有關連，
    揆諸上揭法律規定，亦有證據能力。
貳、實體方面：
一、訊據被告丙○○、壬○○二人，被告丙○○對於前開犯罪事
    實迭於本院準備程序及審理程序中坦承不諱，被告壬○○則
    就其於本件交通事故發生後經警員施以酒精濃度檢測，測得
    呼氣酒精濃度達每公升0.8 毫克之事實供承屬實，惟矢口否
    認有何酒後不能安全駕駛、過失致人於死、過失傷害之犯行
    ，辯稱：伊當天在中壢市羅馬皇宮酒店前搭上白牌計程車司
    機丙○○所駕駛之車號DT-3989 號自用小客車時即已酒醉，
    實不知車禍如何發生，醒來時人已在醫院，之間之記憶一片
    空白，而伊與丙○○不熟，實無可能要求丙○○將車輛交給
    伊駕駛，伊只是乘客，並非肇事者云云。然查：
(一)、被告壬○○於案發後不久，曾在電話中向友人辛○○自承為
    車禍肇事者，業據證人辛○○於警詢證述：「我用行動電話
    0000000000號打壬○○行動電話0000000000、0000000000等
    2 支電話，跟壬○○說妳撞死人妳知不知道？她還回答說我
    知道」等語明確，並於審理時就檢察官提示該段警詢筆錄時
    證述：以我在警察局所講的為主，因為當時記憶比較清楚等
    語明確（見本院卷第66頁），是依證人辛○○之證述可知，
    被告壬○○於本件車禍發生後不久即已向辛○○自承其為肇
    事車輛之駕駛無訛。而證人辛○○彼時任職羅馬皇宮酒店，
    與被告壬○○係同事，並無仇怨，衡情應無甘冒偽證罪之風
    險，而構詞設陷被告壬○○之可能，其證述甚值採信。
(二)、參諸證人丁○○於偵查中及被告壬○○違反道路交通管理處
    罰條例聲明異議案件調查程序法官訊問時證稱：98年5 月間
    有出車禍，我當時騎車經過桃園署立醫院，我看到1 台車由
    我左前方撞過來，車速很快，之後我就被撞倒在地上，在現
    場等救護車時有看到一位穿著黑色衣服的女子走到我右方的
    人行道，到警察前面，警察問她車子是妳開的嗎？那個女子
    有點頭，我當時有戴眼鏡，因為有戴安全帽，所以眼鏡沒有
    撞掉，那個女子今天有到場，我協調會也有看過她，她有染
    髮，我當時確實有見到壬○○有輕微點頭，她額頭好像有受
    傷，警察問話完她才點頭等語（見97年度他字第2545號偵查
    卷第24頁、第90至91頁、本院卷第25頁背面）；證人吳晉宇
    （即最先到場處理本件事故之警員）於被告壬○○違反道路
    交通管理處罰條例聲明異議案件調查程序法官訊問時證述：
    本件案發後我是最早到場處理之警員，到現場時看到壬○○
    、丙○○都已經在車外，我有詢問他們是何人開車，丙○○
    說壬○○情緒失控硬要駕駛，所以把車交給壬○○開，當時
    壬○○人站在旁邊，壬○○針對這件事故她是表達愧疚之意
    ，說「不是故意的」，壬○○當時並沒有酒醉不省人事等語
    （見本院卷第20頁）；證人乙○○（即桃園縣警察局交通隊
    八德交通小隊警員）於本院審理時證稱：97年5 月18日我有
    到場處理本件交通事故，當時只有見到丙○○，他說是壬○○開車載他發生車禍，壬○○已經先到中壢天晟醫院就醫，
    我請丙○○用手機聯絡壬○○，確定壬○○在天晟醫院，現
    場處理完後，我就到天晟醫院，但護士說有一個比較輕傷的
    人已經先離開了，所以我在醫院沒有碰到壬○○，我請同事
    查詢壬○○的住處，我還有到她住處，但她當時也沒有在家
    ，我請她父親聯絡她到場，後來她就主動到案，她進入小隊
    時，我詢問她有什麼事情，她回答說早上有發生車禍，我問
    她是否是中華路那件車禍，她說對，我當時有問她該車是否
    是她開的，她沒有回答，我跟她說有人說她是開車的人，她
    則說「對不起」，我就說那妳先作酒測好了，在八德小隊幫
    壬○○施作酒測，我跟她說有人說她是肇事者時，壬○○並
    沒有反駁或澄清。本件舉發壬○○酒後駕車之罰單及移置車
    輛保管單均是我開的，她沒有否認她是駕駛人，我就按照正
    常程序，請她簽名她就簽了等語（見本院卷第81至84頁）及
    卷附被告壬○○親簽之桃園縣政府警察局桃警局交字第DB00
    00000 號舉發違反道路交通管理事件通知單、桃園縣政府警
    察局舉發交通違規移置保管車輛通知單（編號第0000000 號
    ）等文件可證，被告壬○○固未向警員直接承認其為本件交
    通事故之肇事者，然稽之前引證人吳晉宇警員所述，其在車
    禍現場，聽聞被告丙○○向警員吳晉宇陳述是伊情緒失控硬
    要駕駛，所以把車交給伊開時，不僅未立即為任何反駁之詞
    ，反向吳員當場表示愧疚之意，稱其不是故意的。尤有甚者
    ，於當日上午8 時50分許，當警員乙○○在八德交通小隊再
    次轉述有人稱她是肇事車輛之開車者，被告壬○○仍是表示
    「對不起」，則若被告壬○○並非本件肇事車輛之駕駛，衡
    諸常情，自應即刻反駁或加以澄清說明其僅是乘客，本身亦
    屬受害人，詎其非但不為此舉，反於警員乙○○明確告知欲
    舉發其有酒後駕車之違規時，更在上開舉發違反道路交通管
    理事件通知單及舉發交通違規移置保管車輛通知單之駕駛人
    欄位簽名以資確認。又果被告壬○○並非肇事車輛之駕駛，
    縱其知悉本件交通事故造成其他人員傷、亡，於情感上至多
    僅是感到難過、悲憫，何須表達愧疚之意？從而綜合上述多
    位證人之指證及其於聽聞他人指控為肇事車輛駕駛人後，所
    回應之種種屬真正肇事駕駛人始會出現之言語及舉止，足徵
    被告壬○○確於製作警詢筆錄前，已先後分別向在場警員、
    友人及承辦警員自承其為駕駛人，其嗣後翻異前詞，明顯係
    思及肇事者將面臨刑責及擔負龐大民事賠償，故為之脫罪之
    詞，委無可取。
(三)、被告壬○○於98年5 月17日晚上，在上址羅馬皇宮酒店內擔
    任服務生陪客人唱歌、飲酒至翌日（18日）上午5 時許下班
    後，係由被告丙○○應其友人即彼時任職羅馬皇宮酒店副店
    長之辛○○之請託，駕駛其所有車號DT-3989 號自用小客車
    在上址搭載被告壬○○返回桃園縣桃園市，被告壬○○原係
    坐於該車副駕駛座座位，惟途中因心情不佳，一再央求被告
    丙○○將上開自用小客車交予其駕駛，如不從即要下車，而
    被告丙○○雖明知被告壬○○係在酒店上班，工作性質須陪
    客人飲酒，且身上已散發酒味，無法安全駕駛，然礙於與辛○○之情誼，不便任由被告壬○○中途自行離開，遂應允之
    ，並於同日上午5 時35分許，在桃園縣中壢市○○○路與延
    平路口停車，逕與被告壬○○互換座位，改由被告壬○○駕
    駛上開自用小客車搭載被告丙○○上路，嗣於同日上午5 時
    46分許，被告壬○○由中壢往桃園方向行經桃園縣八德市○○路659 號前，果不勝酒力自後追撞同向行駛於前方之機車
    ，復又失控駛入對向車道連續撞擊1 輛自用小客車、2 輛機
    車肇事，被告壬○○所駕之上開自用小客車副駕駛座之安全
    氣囊有爆開，最後是逆向朝左側翻覆在路邊駁崁，被告丙○○因該車副駕駛座車門無法開啟，而該車之後擋風玻璃已破
    掉，即從該處爬出觀看路面狀況，再從後擋風玻璃處鑽進車
    內，將被告壬○○自駕駛座拉出車外等情，業據被告丙○○
    於警詢、偵訊中供述明確，並經其以證人身分於偵查中、被
    告壬○○違反道路交通管理處罰條例聲明異議案件調查程序
    法官訊問時及本院審理中證述綦詳（見97年度相字第890 號
    相驗卷第65背面至第66頁、本院卷第23頁至第24頁、第60頁
    至第62頁）。雖其就本件車禍事故孰為肇事駕駛人之此一爭
    點，與被告壬○○固利害關係相反，所述不無有嫁禍他人之
    虞，然被告丙○○對於本件車禍發生時，肇事車輛非其所駕
    駛，車禍發生時其並未坐在駕駛座上等情，經送內政部警政
    署刑事警察局施作測謊鑑定，結果均無不實反應，此有內政
    部警政署刑事警察局97年8 月11日刑鑑字第0970118390號鑑
    定書在卷可按（見97年度他字第2545號偵查卷第83至87頁）
    。佐以本件肇事車輛即車號DT-3989 號自用小客車，肇事後
    之靜止狀態，並非正常車位，而係以左側車身即駕駛座該面
    車身貼地直立翻覆於路旁駁崁內之狀態靜止，此有現場照片
    4 幀可稽（見97年度相字第890 號第54頁、55頁），嗣經警
    方將採自該車駕駛座車頂左側之血跡棉棒DNA 鑑驗後，結果
    與被告壬○○之DNA-STR 型別相同，有內政部警政署刑事警
    察局97年7 月14日刑醫字第0970078141號鑑驗書附卷可憑（
    見97年度他字第2545號偵查卷第80頁），而依經驗法則，除
    蓄意為之外，人受傷出血而在人體（包括身上所著衣物及所
    帶物品）以外之實物上留存血跡者，該人受傷流血時身體所
    處位置，必然與血跡所附著之實物，在空間上有一定之相對
    應關係，如直接與該實物接觸或在該實物之上方（因地心引
    力作用，血會往下滴流），準此，既然該車駕駛座左側車頂
    採集到與被告壬○○DNA 型別相同之血跡，並該車停止時係
    駕駛座該面車身貼地方式翻覆，自以被告壬○○當時係坐於
    該車左前座即駕駛座，始符事理。第稽之警員勘察上開自用
    小客車時發現駕駛座車窗內側、車頂左側及駕駛座椅背上有
    多處血跡，至於副駕駛座前之安全氣囊爆開，但未有任何血
    跡留存，此有桃園縣政府警察局八德分局97年8 月30日德警
    分刑字第0973026727號函檢附之現場勘察報告1 份及上開自
    用小開車之內部照片共18張在卷可稽（見97年度相字第 890
    號相驗卷第92至97頁、第105 至114 頁），而被告丙○○因
    本件事故除右腳踝略有擦傷外，未受有其他傷害或流血，被
    告壬○○因本件車禍事故則受有左額、上唇、左上臂擦傷、
    右下肢瘀傷、左下肢瘀擦傷、頭部外傷等傷害，其左額並因
    流血而包紮，有天晟醫院98年2 月26日天晟法字第98022601
    號函檢附之壬○○病歷資料1 份、聖保祿醫院97年5 月19日
    出具之診斷證明書及被告壬○○之供述在卷足憑，如被告壬○○於車禍發生時係坐於副駕駛座位上，以其左額確有流血
    之情觀之，該副駕駛座周圍附近不可能未留有任何被告壬○○之血跡。再從被告丙○○與被告壬○○之身形觀之，被告
    丙○○較諸被告壬○○為魁武高大，車號DT-3989 號自用小
    客車最後雖因連續撞擊而向左側翻覆在路旁駁崁內，若被告
    壬○○所稱是被告丙○○坐於駕駛座上為真，被告壬○○身
    體縱有翻滾之情，亦應係被告丙○○先跌落於駕駛座左側，
    被告壬○○再跌落於被告丙○○之身體上，方屬合理，焉有
    可能係被告壬○○從副駕駛座直接翻滾至駕駛座，而將其血
    跡留至駕駛座車窗內側、車頂左側。是依卷附上開照片所示
    ，警方採證之血跡皆分布在該車駕駛座位附近，亦可推斷本
    件車禍事故發生時，應係被告壬○○坐於駕駛座位上駕駛該
    車無誤。
(四)、被告壬○○另對於該車為丙○○經常使用，警方卻未能在車
    內採集到任何與被告丙○○有關之微物證據，感到疑惑，並
    舉證人甲○○到庭做證，以證明丙○○曾於案發後該車置於
    派出所時，入車內取物，冀形成被告丙○○恐有藉入車取物
    之時湮滅罪證之可能並證明壬○○當時係坐於副駕駛座。此
    經本院傳喚甲○○到庭固證稱：97年5 月18日上午壬○○有
    打電話給我說她出車禍，是我載她去八德交通小隊的，我一
    開始是看到丙○○，他說他是壬○○的朋友，看到壬○○沒
    有穿鞋子，他要去肇事車輛上幫壬○○拿鞋子，他就走到副
    駕駛座開車門伸手進去拿鞋子等語（見本院卷第85頁），惟
    依其所述，除未能證實被告丙○○有煙滅罪證之情事外，且
    質之被告丙○○固陳稱伊當時確實有去車上拿東西，是從副
    駕駛座的方位進去，但是是在駕駛座的底下拿到壬○○的鞋
    子等語明確（見本院卷第86頁），故證人甲○○之證詞難為
    被告有利之認定。又證人甲○○另經本院詢以「壬○○與警
    員交談時，你有無在場？」，其答稱「有，我有聽到警察有
    問壬○○妳知道妳有撞到人嗎，我只聽到壬○○說可不可以
    等一下再做酒測」，再詢以「你與壬○○的互動中，有無問
    她車禍如何發生」，則答以「沒有」（見本院卷第85頁），
    然證人甲○○既是被告壬○○之友人，於其知悉被告壬○○
    發生車禍，竟未詢問本件車禍發生之過程、原因，未免與常
    情不符，況伊既聽聞警員詢問壬○○知不知道她有撞到人，
    竟沒聽見被告壬○○之回答，顯係避重就輕迴護被告壬○○
    之詞，其就此所為之證述要難採信，亦不足採為有利被告壬○○之證據。再被告壬○○辯護人雖聲請將臺灣省桃園縣區
    車輛行車事故鑑定委員會就本件車禍事故之鑑定意見送臺灣
    省車輛行車事故鑑定覆議委員會覆議，以明駕駛人為何人。
    惟該鑑定覆議委員會就本件交通事故之駕駛人究為被告壬○○或被告丙○○，尚難本於其專業而判定，是本院認並無送
    覆議之必要。
(五)、按汽車行駛時，駕駛人應注意車前狀況，並隨時採取必要之
    安全措施；汽車駕駛人飲用酒類或其他類似物後其吐氣所含
    酒精濃度超過每公升0.25毫克或血液中酒精濃度超過百分之
    0.05以上者，不得駕車；又汽車駕駛人應按遵行之方向行駛
    ，道路交通安全規則第94條第3 項、第114 條第1 項第2 款
    及道路交通管理處罰條例第45條第1 項第1 款分別定有明文
    。被告壬○○就其於本件交通事故發生後經警員施以酒精濃
    度檢測，測得其呼氣酒精濃度達每公升0.8 毫克之事實業供
    承不諱，並有桃園縣政府警察局道路交通事故當事人酒精測
    定紀錄表1 紙在卷可按，相當於血液中酒精濃度 (BAC)百分
    之0.16。依交通部運輸研究所90年9 月24日運安字第900005
    854 號函所載，呼氣中酒精濃度每公升含量為0.25毫克，即
    相當於血液中酒精濃度 (BAC)百分之0.05，且依該函所附該
    所79年「駕駛人行為反應之研究－酒醉駕車對駕駛行為之分
    析研究」指出：BAC 達百分之0.03至百分之0.05時，對駕駛
    能力之影響為：多數駕駛人心境逐漸變幻不定，視覺與反應
    靈敏性減弱，對速度及距離的判斷力差。BAC 達百分之0.05
    至百分之0.08時，對駕駛能力之影響為：反應遲鈍，駕駛能
    力受損，遲而不決或決而不行。BAC 到達百分之0.08至百分
    之0.15時，對駕駛能力之影響為：判斷力嚴重受到影響，體
    能與精神協調受損，駕駛之體能困難增加。當BAC 超過百分
    之0.15時，對駕駛能力之影響為：視線搖晃，駕駛已進入恍
    惚狀態，判斷及理解遭到扭曲，駕駛不穩定。BAC 超過百分
    之0.5 時，對駕駛人能力之影響為：無法開車。是依上開說
    明，被告壬○○飲酒之量，顯已達不能安全駕駛動力交通工
    具之危險狀態，此外依卷附刑法第185 條之3 案件測試觀察
    紀錄表所載，被告壬○○於查獲、測試過程有含糊不清、意
    識模糊、注意力無法集中等現象，車輛駕駛人酒後生理協調
    平衡檢測紀錄表亦載其不能安全駕駛，故被告壬○○於肇致
    車禍事故當時已達於不能安全駕駛動力交通工具程度，事證
    明確，至堪認定。再被告壬○○駕駛上開自用小客車肇事當
    時天候晴、光線為晨光、路面乾燥無缺陷、無障礙物、視距
    良好等情，亦有前揭道路交通事故調查報告表在卷可稽，是
    依照當時之情形，被告壬○○並無不能注意之情事，竟疏於
    注意，於酒後操控能力明顯降低時，先自後追撞同向行駛於
    前方由曾柏翰騎乘之車號RF2-823 號輕型機車肇事，又失控
    逆向駛入對向車道，而接續撞擊由莊錦榮駕駛之車號8438-F
    R 號自用小客車、由丁○○騎乘之車號RNS-366 號輕型機車
    以及由陳美芬騎乘之車號NM5-487 號重型機車，被告壬○○
    前開行為係本件交通事故之肇事原因，其顯有過失責任甚明
    。且本件車禍事故經送臺灣省桃園縣區車輛行車事故鑑定委
    員會鑑定，亦認車號DT-3989 號自用小客車之駕駛（即被告
    壬○○，已認定詳如前述），行經行車管制號誌正常運作交
    岔路口前，未注意車前狀況，自後追撞前車後，失控左偏侵
    入對向來車道，並衍生連環事故為肇事原因，有該委員會98
    年5 月13日桃縣行字第0985201615號函附鑑定意見書1 份附
    卷可參（見本院98年度審交訴字第10卷第85至92頁）。而被
    害人丁○○因本件車禍受有第12胸椎壓迫性骨折之傷害，被
    害人庚○○因本件車禍受有左股骨骨折、左手第3/4/5 掌骨
    骨折、恥骨骨折、骨盆挫傷、頭部挫傷併左耳下頜裂傷、四
    肢多處挫擦傷等傷害，有衛生署桃園醫院97年5 月21日出具
    之丁○○診斷證明書及天晟醫院97年5 月25日出具之庚○○
    診斷證明書在卷可按，另被害人陳美芬因本件車禍受有頭、
    胸、腹部鈍挫傷併左肱、左、右股骨骨折，經送醫後於同日
    下午1 時10分因顱內、腹腔出血併出血性休克死亡，被害人
    曾柏翰因本件車禍而受有頭、胸部鈍挫傷併四肢擦傷，經送
    醫後於同日下午2 時13分因顱內出血併神經性休克死亡，亦
    經臺灣桃園地方法院檢察署檢察官督同法醫師相驗屬實，並
    有相驗筆錄、臺灣桃園地方法院檢察署相驗屍體證明書2 紙
    、相驗照片25張、相驗報告書2 份等證附卷可憑（見97年度
    相字第890 號相驗卷第63至67頁、第71至72頁、第80至91頁
    、第124 至137 頁），是被告壬○○之過失行為與被害人曾
    柏翰、陳美芬之死亡結果，及被害人丁○○、庚○○所受之
    傷害結果間，有相當因果關係，應堪認定。本件事證明確，
    被告壬○○確有酒後不能安全駕駛、過失傷害、過失致人於
    死之犯行洵堪認定，應予依法論科。
(六)、另按汽車所有人，明知汽車駕駛人有酒精濃度超過規定標準
    之情形，而不予禁止駕駛者，並吊扣其汽車牌照3 個月，道
    路交通管理處罰條例第35條第1 項第1 款、第6 項分別定有
    明文，即係科以汽車所有人應盡注意之義務。準此，汽車所
    有人依上開法律規定，即負有禁止酒精濃度超過標準之人駕
    駛其所有汽車之義務，而被告丙○○為車號DT-3989 號自用
    小客車之所有人，竟應注意能注意而疏未注意違反此注意義
    務，貿然同意由飲酒過量、且呼氣酒精濃度高達每公升 0.8
    毫克，顯然已無法安全駕駛動力交通工具之被告壬○○駕駛
    其所有之上開自用小客車，以致肇事，其有過失甚明。又告
    訴人丁○○確因本件車禍受有第12胸椎壓迫性骨折之傷害，
    告訴人庚○○確因本件車禍受有左股骨骨折、左手第 3/4/5
    掌骨骨折、恥骨骨折、骨盆挫傷、頭部挫傷併左耳下頜裂傷
    、四肢多處挫擦傷等傷害，另被害人陳美芬因本件車禍受有
    頭、胸、腹部鈍挫傷併左肱、左、右股骨骨折，經送醫後於
    同日下午1 時10分因顱內、腹腔出血併出血性休克死亡，被
    害人曾柏翰因本件車禍而受有頭、胸部鈍挫傷併四肢擦傷，
    經送醫後於同日下午2 時13分因顱內出血併神經性休克死亡
    之事實，已認定詳如前述，被告丙○○於其應注意能注意疏
    未注意，貿然同意將所有之上開自用小客車交付予飲酒過量
    已無法安全駕駛動力交通工具之被告壬○○駕駛時，係對於
    公眾用路人之生命、財產安全製造並昇高一個法所不容許之
    風險，且任由該風險在具體事件歷程中實現，而導致告訴人
    丁○○、庚○○因本件車禍受傷，被害人曾柏翰、陳美芬因
    本件車禍死亡，該死、傷結果於客觀上係可歸責於被告丙○○，是被告丙○○之過失行為與告訴人丁○○、庚○○之受
    傷結果，及被害人曾柏翰、陳美芬之死亡結果間，亦有相當
    因果關係，堪以認定。足認被告丙○○之自白與事實相符，
    本件事證明確，被告丙○○此部分犯行亦堪認定，應依法論
    科。
三、核被告壬○○所為係犯刑法第185 條之3 之服用酒類不能安
    全駕駛動力交通工具罪及同法第276 條第1 項之過失致死罪
    、第284 條第1 項前段之過失傷害罪。核被告丙○○所為係
    犯刑法第276 條第1 項之過失致死罪、第284 條第1 項前段
    之過失傷害罪。被告壬○○、丙○○各以自身之過失行為，
    同時造成告訴人丁○○、庚○○2 人受傷，肇致被害人曾柏
    翰、陳美芬死亡，均係以一行為觸犯二過失傷害、二過失致
    死罪名，均為想像競合犯，均各從以一重之過失致死罪處斷
    。又被告壬○○所犯上開服用酒類不能安全駕駛動力交通工
    具罪與過失致死罪二罪間，主觀上之可歸責事由不同，一為
    故意犯，一為過失犯，行為互殊，犯罪構成要件亦不相同，
    應予分論併罰。公訴人雖僅就被告壬○○、丙○○過失致告
    訴人庚○○受傷以及致被害人曾柏翰、陳美芬死亡部分起訴
    ，就被告壬○○、丙○○過失致告訴人丁○○受傷部分未起
    訴（丁○○就其因本件交通事故所受傷害業提起合法告訴）
    ，惟該未起訴部分與已起訴部分有想像競合犯之裁判上一罪
    關係，為起訴效力所及，本院自應併予審判。又被告壬○○
    酒醉駕車因而致被害人曾柏翰、陳美芬於死，致告訴人丁○○、庚○○受傷，應依道路交通安全處罰條例第86條第1 項
    規定加重其刑。另被告壬○○於本件車禍發生後，曾向警員
    表達愧疚之意，或稱「對不起」、「不是故意的」而願受裁
    判，業經警員吳晉宇、乙○○證述綦詳，所為固符自首之規
    定，然事後卻一再否認為肇事者，迴避應負之責任，自不宜
    依自首之規定，減輕其刑，附予敘明。再被告丙○○雖坦認
    其為白牌計程車司機，係從事汽車駕駛業務之人，然其應注
    意能注意疏未注意，貿然同意將所有之自用小客車交付予已
    飲用酒類無法安全駕駛動力交通工具之被告壬○○駕駛，以
    致肇事，其所負過失責任並非因其駕駛汽車之行為而致，與
    其是否以駕駛為業務無關，自不能因被告丙○○係以駕駛為
    業，其所負之汽車所有人應禁止酒精濃度超過標準之人駕駛
    其所有汽車之義務即相對提高，是公訴人認被告丙○○上開
    所為構成刑法第276 條第2 項之業務過失致死罪，亦有未洽
    ，惟因起訴之社會基本事實相同，爰逕予變更起訴法條。茲
    審酌被告壬○○本次經警查獲時之吐氣所含酒精濃度高達每
    公升0.8 毫克，客觀上顯已達不能安全駕駛動力交通工具之
    程度，竟仍駕車行駛於道路上，危及公眾交通安全，枉顧其
    他用路人之生命、財產安全，惡性非輕，本次酒後駕車並且
    肇致道路交通事故致人死、傷，且其酒後駕車疏未注意車前
    狀況，未隨時採取必要之安全措施，先自後追撞同向行駛於
    前方由曾柏翰騎乘之車號RF2-823 號輕型機車肇事，又失控
    逆向駛入對向車道，而接續撞擊由莊錦榮駕駛之車號8438-F
    R 號自用小客車、由丁○○騎乘之車號RNS-366 號輕型機車
    以及由陳美芬騎乘之車號NM5-487 號重型機車，過失情節亦
    屬嚴重，使告訴人丁○○受有第12胸椎壓迫性骨折之傷害，
    告訴人庚○○受有左股骨骨折、左手第3/4/5 掌骨骨折、恥
    骨骨折、骨盆挫傷、頭部挫傷併左耳下頜裂傷、四肢多處挫
    擦傷等傷害，並致被害人陳美芬因顱內、腹腔出血併出血性
    休克死亡，被害人曾柏翰因顱內出血併神經性休克死亡，犯
    罪所生危害甚為嚴重，犯後仍一再飾卸狡辯，顯無悔悟之意
    ，以及被告丙○○貿然同意將其所有之上開自用小客車交由
    飲酒過量客觀上已無法安全駕駛動力交通工具之被告壬○○
    駕駛，其過失程度較為輕微，犯後並坦認犯行，態度尚稱良
    好，及其等均未與告訴人丁○○、庚○○、死者曾柏翰、陳
    美芬之家屬任何一人達成民事和解，兼衡被告二人之素行、
    智識程度、經濟狀況等一切情狀，分別量處如主文所示之刑
    ，並就被告壬○○服用酒類不能安全駕駛動力交通工具罪所
    量處之罰金刑，諭知易服勞役之折算標準，以示懲儆。
據上論斷，應依刑事訴訟法第299 條第1 項前段、第300 條，刑
法第185 條之3 、第276 條第1 項、第284 條第1 項前段、第55
條、第42條第3 項前段，道路交通管理處罰條例第86條第1 項，
中華民國刑法施行法第1 條之1 第1 項、第2 項前段，判決如主
文。
本案經檢察官周芝君到庭執行職務。
中    華    民    國    98    年    9     月    24    日
                  刑事第五庭  審判長法  官  潘政宏
                                    法  官  江春瑩
                                    法  官  劉淑玲
以上正本證明與原本無異。
如不服本判決應於收受判決後10日內向本院提出上訴書狀，並應
敘述具體理由。其未敘述上訴理由者，應於上訴期間屆滿後20日
內向本院補提理由書(均須按他造當事人之人數附繕本)「切勿逕
送上級法院」。
                                    書記官  翁其良
中    華    民    國    98    年    9     月    24    日
附論罪科刑依據之法條：
刑法第276 條：
因過失致人於死者，處2 年以下有期徒刑、拘役或2,000 元以下
罰金。
從事業務之人，因業務上之過失犯前項之罪者，處5 年以下有期
徒刑或拘役、得併科3,000 元以下罰金。
刑法第284條：
因過失傷害人者，處6 月以下有期徒刑、拘役或5 百元以下罰金
，致重傷者，處1 年以下有期徒刑、拘役或5 百元以下罰金。
從事業務之人，因業務上之過失傷害人者，處1 年以下有期徒刑
、拘役或1 千元以下罰金，致重傷者，處3 年以下有期徒刑、拘
役或2千元以下罰金。


司法院資訊處製作；財團法人民間司法改革基金會備份。
